臺灣高等法院民事裁定　　　　　　　　　96年度抗字第1761號
抗　告　人　乙○○
上列抗告人因與相對人丁○○等間強制執行事件，對於中華民國
96年9月27日臺灣宜蘭地方法院95年度執字第3790號所為裁定提
起抗告，本院裁定如下：
    主  文
抗告駁回。
抗告費用由抗告人負擔。
    理  由
一、按執行名義有對待給付者，以債權人已為給付或已提出給付
    後，始得開始強制執行，強制執行法第4條第3項定有明文。
    是債權人已為對待給付，係屬其開始強制執行之要件，此項
    要件是否具備，自應由執行法院依職權加以審查。
二、經查抗告人以台灣台北地方法院（下稱台北地院）89年度重
    訴字第602號判決及本院90年度上字第155號判決為執行名義
    ，向原執行法院聲請對相對人丁○○、戊○○、甲○○、丙
    ○○（下稱丁○○等4人）實施強制執行，而依上開確定判
    決所命丁○○等4人給付之內容為：(一)丁○○應於抗告人轉
    讓富士電梯股份有限公司（下稱富士公司）股權30萬股之同
    時，給付抗告人新台幣（下同）5,725,000元，並自民國（
    下同）89年4月6日起至清償日止，按年息5％計算之利息。
    如丁○○不履行且對其財產強制執行無效果時，由熊錦增給
    付之；(二)戊○○、甲○○、丙○○應於抗告人轉讓富士公司
    股權各10萬股之同時，分別給付抗告人1,908,300元，並均
    自89年4月6日起至清償日止，按週年利率5％計算之利息。
    如戊○○、甲○○、丙○○不履行且強制執行無效果時，均
    應由熊錦增給付之」，有上開判決及最高法院92年度台上字
    第887號裁定可稽（見原執行法院(一)第6至58頁）。是依首揭
    規定，抗告人應先依上開執行名義履行其對待給付即將富士
    公司之股權轉讓予丁○○等4人後，始得開始為強制執行。
    又查富士公司係於82年6月29日經核准設立，並就公司之股
    份發行記名股票，而股票係表彰股東權之有價證券，且依公
    司法第164條前段規定，記名股票之股東欲轉讓其股權時，
    除與受讓人達成讓與之合意外，並須將記名股票背書轉讓予
    受讓人，始生股權轉讓之效力，是抗告人欲轉讓富士公司之
    股權予丁○○等4人，自應以背書方式將該公司記名股票轉
    讓予丁○○等4人，始生效力（見最高法院94年度台抗字第
    556 號裁定意旨，附於原執行卷(一)第284頁）。
三、又查抗告人於聲請本件強制執行時，固主張因丁○○等4人
    拒絕收受抗告人所交付之富士公司股票，抗告人已將該應交
    付之股票分別向原法院及台灣台中地方法院（下稱台中地院
    ）辦理提存，並提出存證信函、掛號郵件收件回執、股票影
    本及國庫保管品收受證明書為證（見原執行卷(一)第62至85頁
    ）。然嗣因戊○○以抗告人所提存之上開股票係偽造且未經
    銀行簽證，應屬無效之股票為由，向原法院提起債務人異議
    之訴 (原法院95年度訴字第359號)，抗告人乃以上開股票漏
    未經銀行簽證為由，而向上開法院提存所聲請取回提存物，
    另於96年1月25日、同年月26日以富士公司備用股票為丁○
    ○等4人辦理提存（原法院96年度存字第70、71號、台中地
    方法院96年度存字第557、558號），並於96年2月7日向原執
    行法院陳報，亦有債務人異議之訴起訴狀、陳報狀、提存書
    及股票影本可稽（見原法院卷(一)第522至526頁、卷(二)第27至
    39頁）。惟查：
  (一)富士公司係於82年6月29日經核准設立，設立時之股東為丁
    ○○等4人及第三人吳清傳、賴文昌、黃宗德，嗣於84年5月
    10日發行記名股票120萬股，每股金額為10元，每張股票為
    10萬股，共發行12張股票，股票編號為84-NF-000001號至84
    -NF-000012號，其中丁○○所持有之記名股票編號為84-NF-
    000001至84-NF-000006號，戊○○所持有之記名股票編號為
    84-NF-000009號，甲○○所持有之記名股票編號為84-NF-00
    0010號，丙○○所持有之記名股票編號為84-NF-000012號，
    而抗告人則受讓丁○○所有上開編號84-NF-000001號至84-N
    F-000003號股票及戊○○、甲○○、丙○○所有上開股票。
    嗣富士公司於88年5月16日修訂公司章程，將該公司資本總
    額增為6,000萬元，股東有抗告人、丁○○及第三人俞月里
    、熊錦增、俞永昌、汪炳樺、吳清傳、賴文昌等8人，由抗
    告人擔任公司負責人，俞月里、丁○○擔任董事，熊錦增擔
    任監察人等情，有富士公司變更登記事項卡、股東名冊、證
    券簽證申請書、股票影本及公司章程可稽（見原審卷(一)第29
    1至299、301、302、312至314、481至487頁）。而依上開提
    存書及所附股票影本所示，抗告人於96年1月25日、同年月
    26日為丁○○等4人所提存之股票均係於84年5月10日發行，
    該次發行股份總數為120萬股，每張股票100萬元（每股金額
    為10元，每張股票為10萬股），其上記載董事長為丁○○，
    董事為吳清傳、賴文昌，監察人為戊○○，均以手寫方式記
    載該記名股票之持有人為抗告人，其中編號84-NF-000027至
    84-NF-000029號股票之提存物受取人係丁○○，編號84-NF-
    000030號股票之提存物受取人係戊○○，編號84-NF-000031
    號股票之提存物受取人係甲○○，編號84-NF-000032號股票
    之提存物受取人係丙○○，顯見抗告人所提存之股票非原受
    讓自丁○○等4人之股票。
  (二)依股份有限公司發行股票簽證規則第3條第1項第4款規定：
    「無記名股票申請補發者，應於申請人取得經法院宣告原股
    票無效之除權判決書後簽證之；記名股票申請補發者，於依
    照該發行公司規定辦理掛失手續，並經發行公司認為應予補
    發新股票後簽證之」（見原執行卷(一)第362頁）；又富士公
    司章程第7條規定：「本公司股票概為記名式由董事三人以
    上簽名蓋章，經依法簽證後發行之」（見原執行卷(一)第312
    頁）。經查抗告人於94年間，以其持有受讓自丁○○等4人
    之富士公司股票遺失為由，向台北地院聲請公示催告，經該
    院於94年9月6日以94年度催字第3054號裁定准予公示催告，
    又於95年4月19日以95年度除字第826號除權判決宣示上開證
    券無效，此有上開裁判可稽（見原執行卷(一)第360、361頁）
    ，顯見抗告人已無法提出原受讓自丁○○等4人之股票為對
    待給付，是抗告人自應提出依法補發之富士公司股票而為給
    付，始符債之本旨。惟依抗告人於96年1月25日、同年月26
    日所提存之上開股票所示，其上所載富士公司發行股份總數
    、董事長、董事及監察人等事項 (詳見上述(一)所載)，均與
    抗告人於取得上開除權判決後申請補發股票時，富士公司之
    發行股份總數為600萬股、負責人為抗告人、董事為俞月里
    、丁○○、監察人為熊錦增等事項不符（有公司基本資料查
    詢表可稽－見原執行卷(一)第393頁），且該等股票背面「簽
    證處」欄均仍係空白，則依形式審查結果，尚難認該等股票
    係經富士公司合法補發之股票。是抗告人雖將該等股票為丁
    ○○等4人辦理提存，仍難認已依債之本旨提出對待給付，
    故抗告人尚未具備開始本件強制執行之要件。
四、從而，抗告人所為本件強制執行之聲請為不合法，原裁定駁
    回抗告人之聲請，核無違誤。抗告意旨指摘原裁定不當，聲
    明廢棄，為無理由，應予駁回。爰裁定如主文。
中　　華　　民　　國　　96　　年　　10　　月　　29　　日
                    民事第四庭
                        審判長法　官  張劍男
　　　　　　　　　　  　　　　法　官  丁蓓蓓
　　　　　　　　　　　  　　　法　官  彭昭芬
正本係照原本作成。
本裁定除以適用法規顯有錯誤為理由，並經本院許可外，不得再
抗告。如提起再抗告，應於收受後10日內委任律師為訴訟代理人
向本院提出再抗告狀。並繳納再抗告費新台幣１千元。
中　　華　　民　　國　　96　　年　　10　　月　　30　　日
                　　　　　　　書記官  丁華平
